臺灣臺中地方法院行政訴訟判決
110年度交字第136號
原      告  王俊傑  
被      告  臺中市交通事件裁決處
                      設臺中市○○區○○○路00號
代  表  人  黃士哲    住同上
訴訟代理人  黃曉妍律師
上列當事人間交通裁決事件，原告不服被告民國109年12月2日中
市裁字第68-GCH979739號裁決書，以及110年3月17日中市裁字第
68-ZAB160102、68-GCI274442號裁決書，提起行政訴訟，本院判
決如下：
    主  文
原告之訴駁回。
訴訟費用新臺幣參佰元由原告負擔。
    事實及理由
一、程序事項：按行政訴訟法第237 條之7 規定，交通裁決事件
    之裁判，得不經言詞辯論為之。本件屬交通裁決事件，依兩
    造所述各節及卷內資料其事證已臻明確，本院認無經言詞辯
    論之必要，爰不經言詞辯論而為判決。
二、事實概要：
　　原告所有號牌APJ-9995號自用小客車（下稱系爭車輛）先後
    於㈠民國109年8月10日12時37分許，行經臺中市○○區○○路○段
    0000號前，因「在禁止臨時停車處所停車」之違規行為，遭
    民眾於109年8月15日檢具事證檢舉，經臺中市政府警察局大
    雅分局員警認定該車輛違反道路交通管理處罰條例第56條第
    1項第1款規定，逕行對車主即原告掣開第GCH979739號舉發
    違反道路交通管理事件通知單。原告不服提出申訴，舉發機
    關在同一社會事實範圍內，認該車以舉發違反道路交通理處
    罰條例第56條第1項第6款規定「不依順行方向停車」為宜，
    原告未於到案期限檢具事證及應歸責人相關資料，向被告告
    知應歸責人，被告即依道路交通管理處罰條例第85條第4項
    規定，推定原告有過失，並依道路交通管理處罰條例第85條
    第1項後段「仍依本條例各該違反條款規定處罰」之規定，
    續於109年12月2日以中市裁字第68-GCH979739號裁決書（下
    稱原處分一），依道路交通管理處罰條例第56條第1項第6款
    及「違反道路交通管理事件統一裁罰基準表」之規定，按期
    限內到案之基準，裁處原告第1階段罰鍰新臺幣900元，裁決
    書於109年12月5日送達原告。㈡109年11月22日8時35分許，
    行經國道1號北向51.6公里處，因「行駛高速公路未依規定
    變換車道」之違規行為，遭民眾於109年11月23日檢具事證
    檢舉，經內政部警政署國道公路警察局第一公路警察大隊員
    警認定該車違反道路交通管理處罰條例第33條第1項第4款規
    定，逕行對車主即原告掣開第ZAB160102號舉發違反道路交
    通管理事件通知單，原告未於到案期限檢具事證及應歸責人
    相關資料，向被告告知應歸責人，被告即依道路交通管理處
    罰條例第85條第4項規定，推定原告有過失，並依道路交通
    管理處罰條例第85條第1項後段「仍依本條例各該違反條款
    規定處罰」之規定，續於110年3月17日以中市裁字第68-ZAB
    160102號裁決書（下稱原處分二），依道路交通管理處罰條
    例第33條第1項第4款、第63條第1項第1款及「違反道路交通
    管理事件統一裁罰基準表」之規定，按期限內到案之基準，
    裁處原告第1階段罰鍰新臺幣3,000元並記違規點數1點，裁
    決書於110年3月22日送達原告。㈢109年11月28日6時46分許
    ，行經臺中市○○區○○路○段000號旁，因「變換車道不依標線
    指示」之違規行為，遭民眾於109年12月4日檢具事證檢舉，
    經臺中市政府警察局大雅分局員警認定該車違反道路交通管
    理處罰條例第48條第1項第2款之規定，逕行對車主即原告掣
    開第GCI274442號舉發違反道路交通管理事件通知單，原告
    未於到案期限檢具事證及應歸責人相關資料，向被告告知應
    歸責人，被告即依道路交通管理處罰條例第85條第4項規定
    ，推定原告有過失，並依道路交通管理處罰條例第85條第1
    項後段「仍依本條例各該違反條款規定處罰」之規定，續於
    110年3月17日中市裁字第68-GCI274442號裁決書（下稱原處
    分三），依道路交通管理處罰條例第48條第1項第2款、第63
    條第1項第1款及「違反道路交通管理事件統一裁罰基準表」
    之規定，按期限內到案之基準，裁處原告第1階段罰鍰新臺
    幣（下同）600元並記違規點數1點，裁決書於110年3月22日
    送達原告。惟原告不服，遂於110年3月30日具狀提起本件行
    政訴訟。
三、原告主張略以：
(一)單號68-GCH979739裁決書：因地址寫錯，原本要申請此單作
    廢，又因沒收到繳費單，寄了幾次才成功，早在法定期限內
    提出控訴。　
(二)單號68-ZAB160102裁決書：原告的車子一開始要切換車道時
    ，就已切右方向燈，是陽光折射些許看不清楚，但還是有開
    。8點35分9秒還未變換車道，8點35分10秒才越白線，就已
    經切右方向燈，合乎法規，且系爭車輛無違反第33條規定，
    並無全程，不應如此嚴苛，違反比例原則。
(三)單號68-GCI274442裁決書：左前輪胎開到一半時，車內顯示
    洩氣警示燈，發覺異樣不能快速行駛，且前方正紅燈，原告
    也全程開警示燈，原告的車子，並非如檢舉的照片，停格在
    雙白線中，檢舉人刻意將影片斷章取義等語，並聲明：原處
    分一、二、三撤銷。
四、被告答辯略以：
　　單號GCH979739號部分，顯已逾越得提出訴訟之法定期間，
    應駁回之。另單號ZAB160102號部分檢舉影像顯示，系爭車
    輛行駛國道1號北向51.6公里由內側車道變換至中線車道，
    並未於一開始先顯示方向燈，而係於變換車道至一半時，始
    開始顯示方向燈。單號GCI274442號部分，系爭車輛行駛臺
    中市大雅區中清路三段往南方向過龍善一街口之直行車道，
    畫面顯示直行車道與左彎車道間以雙白實線相隔，系爭車輛
    顯示左側方向燈向左跨越雙白實線。被告據以裁處並無違誤
    等語。並聲明：原告之訴駁回。
五、本院之判斷：
(一)關於原處分一（即被告109年12月2日以中市裁字第68-GCH97
    9739號裁決書）部分：
    ⒈按交通裁決事件中撤銷訴訟之提起，應於裁決書送達後30
      日之不變期間內為之，行政訴訟法第237條之3第2項定有
      明文。次按原告之訴，起訴逾越法定期限者，行政法院應
      以裁定駁回之，同法第107條第1項第6款亦有明定，並依
      同法第237條之9第1項準用第236條之規定，於交通裁決事
      件亦適用之。又按違反道路交通管理事件統一裁罰基準及
      處理細則第5條規定：「處理違反道路交通管理事件，有
      關文書送達之程序，依行政程序法之規定。」，而「送達
      ，於應受送達人之住居所、事務所或營業所為之。但在行
      政機關辦公處所或他處會晤應受送達人時，得於會晤處所
      為之。」、「（第1項）於應送達處所不獲會晤應受送達
      人時，得將文書付與有辨別事理能力之同居人、受雇人或
      應送達處所之接收郵件人員。（第3項）應受送達人或其
      同居人、受雇人、接收郵件人員無正當理由拒絕收領文書
      時，得將文書留置於應送達處所，以為送達」、「（第1
      項）送達，不能依前二條規定為之者，得將文書寄存送達
      地之地方自治或警察機關，並作送達通知書兩份，一份黏
      貼於應受送達人住居所、事務所、營業所或其就業處所門
      首，另一份交由鄰居轉交或置於該送達處所信箱或其他適
      當位置，以為送達。（第2項）前項情形，由郵政機關為
      送達者，得將文書寄存於送達地之郵政機關。」，行政程
      序法第72條第1項、第73條第1項、第3項、第74條第1項及
      第2項定有明文。
　　⒉經查，原處分一之裁決書於109年12月5日寄存於大雅郵局
      ，此有原處分一裁決書及送達證書（見本院卷第123、125
      頁）附卷可稽，原告提起行政訴訟之期間應自109年12月5
      日起，加計在途期間3日，算至110年1月6日即已屆滿。惟
      原告遲至110年3月30日始向本院提起行政訴訟，有收文戳
      可憑（見本院卷第13頁），均已逾上開不變期間，其提起
      行政訴訟即非合法，且情形無從補正，依前揭法條規定，
      應依法駁回。　
(二)關於原處分二（即110年3月17日以中市裁字第68-ZAB160102
    號裁決書）部分：
    ⒈按「（第1 項）汽車行駛於高速公路、快速公路或設站管
      制之道路，不遵使用限制、禁止、行車管制及管理事項之
      管制規則而有下列行為者，處汽車駕駛人新臺幣3 千元以
      上6 千元以下罰鍰：四、未依規定變換車道。（第6 項）
      第1 項之管制規則，由交通部會同內政部定之。」、「汽
      車駕駛人有下列各款所列條款之一者，除依原條款處罰鍰
      外，並予記點：一、有第33條第1 項……者，各記違規點數
      1 點。」，道路交通管理處罰條例第33條第1 項第4 款、
      第6 項及第63條第1 項第1 款分別定有明文。又交通部會
      同內政部依同條例第33條第6 項規定授權訂定之高速公路
      及快速公路交通管制規則第11條規定：「汽車在行駛途中
      ，變換車道或超越前車時，應依標誌、標線、號誌指示，
      並不得有下列情形：……二、未依規定使用方向燈。……」是
      汽車行駛於高、快速公路欲變換車道時，自應遵循上開管
      制規則之規範，不得驟然或任意為之，且應先顯示方向燈
      告知其他用路人，並保持安全距離及間隔，方得超越或變
      換車道，如有違反，即屬未依規定變換車道，而該當道路
      交通管理處罰條例第33條第1 項第4 款所定之處罰要件。
      至於依違反道路交通管理事件統一裁罰基準表之規定，小
      型車行駛高、快速公路未依規定變換車道，期限內繳納或
      到案聽候裁決者，統一裁罰基準為3,000 元。
　　⒉經查，本院勘驗調查舉發機關提供之採證光碟，製成勘驗
      筆錄附卷為證（見本院卷第167 頁），勘驗結果為：㈠檢
      舉民眾行車紀錄器畫面2020/11/22 08：35：05時檢舉民
      眾車輛行駛於國道1號北向51.6公里處之中線車道，當時
      號牌APJ-9995號小客車(下稱系爭車輛)行駛於檢舉民眾車
      輛左前方之內側車道，當時系爭車輛並未顯示一閃一滅之
      方向燈，08：35：09時系爭車輛開始向右變換車道，08：
      35：10時至08：35：16時系爭車輛變換車道到一半，開始
      顯示一閃一滅之右側方向燈，並繼續變換車道。
　　⒊依上開勘驗結果可知，系爭車輛行駛於國道1號北向51.6公
      里處之內側車道，向右變換車道至中線車道時並未先顯示
      方向燈，變換至一半時方才顯示方向燈等情。按「行車遇
      有轉向、減速暫停、讓車、倒車、變換車道等情況時所用
      之燈光及駕駛人之手勢，應依下列規定：六、變換車道時
      ，應先顯示欲變換車道方向之燈光或手勢。」道路交通安
      全規則第91條第1項第6款分別定有明文、「汽車駕駛人，
      應依下列規定使用方向燈：……二、左（右）轉彎時，應先
      顯示車輛前後之左（右）邊方向燈光；變換車道時，應先
      顯示欲變換車道方向之燈光，並應顯示至完成轉彎或變換
      車道之行為。」道路交通安全規則第109條第2項第2款定
      有明文。由上開規定可知，汽車行駛變換車道時，應先顯
      示欲變換車道方向之燈光，並應顯示至「完成」轉彎或變
      換車道之行為。依此，所謂變換車道之行為完成，係指汽
      車車身已完全進入欲變換之車道內而言；如駕駛人僅於變
      換車道時開啟方向燈，未於車身完整進入左、右側車道前
      持續顯示燈號作動或變換燈號，自應認與上揭規定未符。
      而系爭車輛由內側車道變換至中線車道時，未全程使用右
      側方向燈之行為，違反高速公路及快速公路交通管制規則
      第11條第2款規定，該當道路交通管理處罰條例第33條第1
      項第4款「行駛高速公路未依規定變換車道」之違規。故
      原告主張有陽光折射看不清楚云云，即非可採。
(三)關於原處分三（即110年3月17日中市裁字第68-GCI274442號
    裁決書）部分：
    ⒈按「汽車駕駛人轉彎或變換車道時，有下列情形之一者，
      處新臺幣6 百元以上1 千8 百元以下罰鍰：二、不依標誌
      、標線、號誌指示。」、「汽車駕駛人有下列各款所列條
      款之一者，除依原條款處罰鍰外，並予記點：一、有……第
      48條……情形之一者，各記違規點數1 點。」，道路交通管
      理處罰條例第48條第1 項第2 款、第63條第1 項第1 款分
      別定有明文。而「標線依其型態原則上分類如下：一、線
      條以實線或虛線標繪於路面或緣石上，用以管制交通者，
      原則上區分如下：（七）雙白實線設於路段中，用以分隔
      同向車道，並禁止變換車道。」、「（第1 項）禁止變換
      車道線，用以禁止行車變換車道。設於交通特別繁雜而同
      向具有多車道之橋樑、隧道、彎道、坡道、接近交岔路口
      或其他認為有必要之路段，並得於禁止變換車道處之起點
      路面，標繪黃色『禁止變換車道』標字。（第2 項）本標線
      分雙邊禁止變換車道線及單邊禁止變換車道線兩種。雙邊
      禁止變換車道線，為雙白實線，其線型尺寸與分向限制線
      同；……。」，道路交通標誌標線號誌設置規則第149 條第
      1 項第1 款第7 目、第167 條第1項及第2 項亦有明定。
      又依違反道路交通管理事件統一裁罰基準表之規定，不依
      標誌、標線、號誌指示，期限內繳納罰鍰或到案聽候裁決
      者，統一裁罰基準600 元，記違規點數1點。
    ⒉雖原告主張開到一半輪胎有洩氣警示，全程也開警示燈，
      停格在雙白線中云云，然經本院勘驗調查舉發機關提供之
      採證光碟，製成勘驗筆錄附卷為證（見本院卷第167 頁）
      ，勘驗結果為：㈡檢舉民眾行車紀錄器畫面2020/11/28 06
      ：46：12時至06：46：18時，檢舉民眾車輛行駛於臺中市
      大雅區中清路三段往南方向過龍善一街口之直行車道，當
      時系爭車輛行駛於檢舉民眾車輛前方之直行車道，畫面顯
      示直行車道與左彎車道間以雙白實線相隔，接著系爭車輛
      顯示左側方向燈向左跨越雙白實線至左轉專用車道。依上
      開勘驗結果可知，系爭車輛行駛於中清路三段往南方向過
      龍善一街直行車道時，跨越雙白實線變換至左轉專用車道
      之違規事實，並無原告所述有顯示警示燈之情形，故原告
      跨越雙白實線之行為，已構成道路交通管理處罰條例第48
      條第1 項第2 款之規定。
六、綜上所述，原告違規事證明確，被告依法所為原處分一起訴
    不合法；原處分二、三並無違誤，原告訴請撤銷，為無理由
    ，應予駁回。
七、本件第一審裁判費為300 元，應由原告負擔，爰確定第一審
    訴訟費用額如主文第2 項所示。
據上論結，本件原告之訴為無理由，依行政訴訟法第237 條之7
、第98條第1 項前段、第237 條之8 第1 項，判決如主文。
中　　華　　民　　國　 110　　年　　11　　月　　30　　日
　　　　　　　　　行政訴訟庭　法　官    吳俊螢
上為正本係照原本作成。
如不服本判決，應於送達後20日內，向本院提出上訴狀，其未表
明上訴理由者，應於提出上訴後20日內向本院補提理由書（均須
按他造人數附繕本）。上訴理由應表明關於原判決所違背之法令
及其具體內容，或依訴訟資料可認為原判決有違背法令之具體事
實。
中　　華　　民　　國　110　　年　　11　　月　　30　日
　　　　　　　　　　　　　　　書記官　   簡芳敏